【裁判字號】    92,交上訴,77
【裁判日期】    920423
【裁判案由】    公共危險等
【裁判全文】
臺灣高等法院高雄分院刑事判決          九十二年度交上訴字第七七號
    上  訴  人
    即  被  告  甲○○
右上訴人因公共危險等案件，不服臺灣高雄地方法院九十一年度交訴字第二七六號中
華民國九十二年四月二十三日第一審判決（起訴案號：臺灣高雄地方法院檢察署九十
一年度偵字第二一八五一號），提起上訴，本院判決如左：
      主      文
上訴駁回。
甲○○緩刑肆年，緩刑期內付保護管束。
      事實及理由
一、本案經本院審理結果，認原審判決之認事用法及量刑，均無不當，應予維持，並
    引用原審判決書所記載之事實、證據及理由。
二、上訴人即被告甲○○上訴意旨雖又辯稱：伊駕駛自用小客車，在十字路口綠燈下
    要迴轉，車子已停下來，是告訴人乙○○騎機車撞到伊自用小客車之左後輪後方
    擋泥板，伊並未撞及告訴人之機車云云。
三、惟查，被告係駕駛自用小客車，由高雄縣岡山鎮○○○路三八六號「愛魚水族館
    」前起駛，往北方向直行，至中山南路與大德三路交岔路口，欲迴轉往南方向行
    駛時，原有注意汽車迴車前，應暫停並顯示左轉燈光或手勢，看清有無來往車輛
    ，始得迴轉之義務，乃竟疏未注意其左後方有告訴人乙○○之直行機車駛來，又
    無不能注意之情事，而逕行迴轉，致告訴人煞車不及，撞及自用小客車之左後輪
    後方擋泥板，告訴人因而人車倒地受傷，是被告之駕駛行為，顯有應注意能注意
    而疏未注意之過失甚明，而其過失行為，與告訴人之受傷害間，有相當因果關係
    ，被告自應負過失傷害刑責。被告駕駛自用小客車肇事致告訴人受傷害，而駕車
    逃逸等情，除告訴人之指訴外，並為證人覃長生所證實，被告所辯未撞及告訴人
    或不知有撞及告訴人云云，均非真實可採。上訴意旨執前詞指摘原判決不當，為
    無理由，應予駁回。
四、又查，被告於肇事當日，係因其妻王憶蓮將臨盆而腹痛，駕車載其妻欲至醫院待
    產，肇事後離開現場載其妻至醫院，其妻於翌（五）日凌晨四時八分在蔡尚正婦
    產科產下一女嬰，此為被告所陳明，並有出生證明書附卷可稽，而被告犯罪後於
    本院審理中，已依調解條件賠償告訴人新台幣七萬元，本院參以被告此前並無前
    科紀錄，有臺灣高等法院被告全國前案紀錄表在卷可按，是被告經此刑之宣告，
    當知警惕，應無再犯之虞，本院認所宣告之刑，以暫不執行為適當，併予宣告緩
    刑四年，緩刑期間付保護管束，以勵自新。
據上論斷，應依刑事訴訟法第三百六十八條、第三百七十三條、刑法第七十四條第一
款、第九十三條第一項，判決如主文。
本案經檢察官林應華到庭執行職務。
中    華    民    國     九十二     年       七       月      卅一      日
                              臺灣高等法院高雄分院刑事第五庭
                                  審判長法官  吳水木
                                        法官  趙文淵
                                        法官  洪慶鐘
右正本證明與原本無異。
公共危險部分如不服本判決應於收受本判決後十日內向本院提出上訴書狀，其未述
上訴理由者，並得於提起上訴後十日內向本院補提理由書狀（均須按他造當事人之人
數附繕本)「切勿逕送上級法院」。
過失傷害部分不得上訴。
                                      書記官  彭筱瑗
中    華    民    國     九十二     年       八       月       四       日
              ｋ
附件：
臺灣高雄地方法院刑事判決                        九十一年度交訴字第二七六號
    公  訴  人  臺灣高雄地方法院檢察署檢察官
    被      告  甲○○  男  三十七歲（民國○○○年○月○日生）
                        住高雄縣岡山鎮○○路十六巷二弄七號
                        身分證統一編號：Ｓ一二二五二一三號
右列被告因公共危險等案件，經檢察官提起公訴（九十一年度偵字第二一八五號），
本院判決如左：
    主  文
甲○○因過失傷害人，處有期徒刑參月；又駕駛動力交通工具肇事致人於傷而逃逸，
處有期徒刑柒月。應執行有期徒刑捌月。
    事  實
一、甲○○明知未考領普通小型車駕駛執照，不得駕駛自小客車，竟於民國九十一年
    八月四日晚間八時三十分許，駕駛車牌號碼ＶＫ─五五九二號自小客車，在高雄
    縣岡山鎮○○○路三八六號「愛魚水族館」前起駛（起訴書誤繕為沿大德三路）
    由南往北方向行駛，行經中山南路與大德三路交岔路口欲迴轉往南方向行駛時，
    本應注意汽車迴車前，應看清無來往車輛始得為之，雖當時下雨，惟有夜間照明
    設備，柏油路面無缺陷，亦無其他障礙物，視距良好，且依其之丙識、能力亦無
  不能注意之情事，詎疏未注意有無往來車輛，即在上開交岔路口處，沿中山南路
    機車道逕自迴轉，適有乙○○（有配戴安全帽）騎乘車牌號碼ＰＧＺ─二七三號
    重型機車沿中山南路（起訴書誤繕為大德三路）外側快車道由南往北方向直行而
    來，因不及閃避，而在上開交岔路口東南處與甲○○駕駛之上開自小客車左後側
    保險桿發生擦撞，使乙○○人、車滑倒在地，致乙○○因而受有右眉部十字形碎
    裂傷二Ｘ一˙五Ｘ一公分、下顎部挫裂傷二Ｘ一˙五Ｘ一公分、下顎骨部分缺損
    、上門牙二顆鬆動、右眼框瘀血、眼角膜出血及胸肋挫傷之傷害。甲○○於肇事
    致人受傷後，竟未下車察看並為必要之救護，反另行起意熄滅車燈駕車逃離現場
    ，嗣經路人覃長生記下車牌號碼報警，始為警循線查獲。
二、案經乙○○訴由高雄縣警察局岡山分局報請臺灣高雄地方法院檢察署檢察官偵查
    起訴。
    理  由
一、訊據被告甲○○固坦承有於前揭時、地，無照駕駛車牌號碼ＶＫ─五九九二號自
    用小客車與告訴人乙○○駕駛之號碼ＰＧＺ─二七三號重型機車發生碰撞，使告
    訴人人車倒地，因而受有右眉部十字形碎裂傷二Ｘ一˙五Ｘ一公分、下顎部挫裂
    二Ｘ一˙五Ｘ一公分、下顎骨部分缺損、上門牙二顆鬆動、右眼框瘀血、眼角出
    血及胸肋挫傷等傷害，及於肇事後未下車查看並為必要之救護，反駕車離開現場
    之事實，惟矢口否認有過失傷害及肇事逃逸之犯行，辯稱：伊在中山南路水族館
    購買魚飼料後，駕駛上開自小客車沿中山南路內側快車道由南往北方向，於行經
    中山南路與大德三路交岔路口左轉迴車時，告訴人突然撞到上開自小客車之左側
    擋泥板，伊有看見告訴人跌坐在地面，但因伊太太王憶蓮陣痛將生產，伊就載太
    太去婦產科就診云云。經查：
  (一)本件車禍係發生在高雄縣岡山鎮○○○路與大德三路交岔路口東南處，車禍發生
    前被告駕駛上開自小客車沿中山南路由南往北方向行駛，告訴人亦駕駛前開重型
    車沿中山南路由南往北方向行駛，此為被告與告訴人所是認（見本院卷第一一、
    二四頁），車禍發生後，告訴人之機車倒在中山南路內側快車道與外側快車道分
    道線往北延伸五公尺處，機車後方留有南北向長約二˙三公尺之刮地痕，刮地痕
    起點距離中山南路停止線約○˙六公尺，機車車頭毀損，此有道路交通事故調查
    報告表及機車照片在卷可憑（見警卷第八、一六頁），而被告駕駛之上開自小客
    車之左後側保險桿處有一明顯擦痕，此觀上開自小客車車損照片甚明（見警卷第
    一七頁）。由肇事後機車車損情形、倒地位置、刮地痕走向、起始位置及自小客
    車車損情形等情觀之，再參以被告自承車禍發生前係自中山南路之魚飼料店起駛
    往北行駛及自小客車左側擋泥板受損等情（見本院卷第二四頁），顯見本件車禍
    之發生，應係被告駕駛上開自小車沿中山南路慢車道往北行駛至大德三路交岔路
    口迴車時，適告訴人騎乘機車沿中山南路外側快車道往北方向直行，因告訴人不
    及閃避，造成告訴人之機車車頭與被告之自小客車左後側保險桿，在距中山南路
    停止線北方○˙六公尺處起之外側快車道上發生擦撞，使告訴人之機車往北滑行
    二˙三公尺，彰彰甚明。是被告辯稱係在中山南路內側快車道迴轉云云，與事實
    不符，無足採信。
  (二)按汽車迴車前，應暫停並顯示左轉燈光或手勢，看清無來往車輛，始得迴轉，道
    路交通安全規則第一百零六條第五款分別定有明文。被告雖未考領有普通小型車
    駛執照，然其既自承考領有重型機車駕駛執照，則上開規定理應知悉甚詳，且為
    其應注意並能注意之義務，其駕車自中山南路慢車道往北行駛至大德三路交岔口
    欲迴轉往南行駛時，理應注意後方無來車，始得為之，而當時雖下雨，惟夜間有
    照明設備，視距良好，道路舖有柏油，路況正常，並無障礙物或其他缺陷，此有
    前揭道路交通事故調查報告表及肇事現場照片在卷可憑（見警卷第八、一六頁）
    ，且依被告之丙識、能力等情，亦無不能注意之情事，詎未看清楚有無來車，貿
    然自中山南路慢車道迴轉，適有告訴人騎乘重型機車沿中山南路外側快車道往北
    直行而來，因不及閃避，造成告訴人所騎承之重型機車車頭與被告駕駛之自小客
    車左後側保險桿發生擦撞，使告訴人乙○○人、車倒地，被告駕駛行為有過失，
    灼然至明。被告辯稱其無過失云云，要屬推諉卸責之詞，無足採信。又告訴人因
    本件車禍受有右眉部十字形碎裂傷二Ｘ一˙五Ｘ一公分、下顎部挫裂傷二Ｘ一˙
    五Ｘ一公分、下顎骨部分缺損，上門牙二顆鬆動、右眼框瘀血、眼角膜出血及胸
    肋挫傷等傷害，有李明達醫院驗傷診斷書及漢光中醫聯合診所診斷證明各一紙在
    卷可資佐證（見警卷第九、一○頁），而告訴人之受傷既係因被告之過失行為所
    造成，二者間自有相當之因果關係。
  (三)又被告於肇事至被害人受傷後，並未下車察看，反將車燈熄滅並駛離現場等情，
    業經證人覃長生於警訊及本院中證述稱：伊當時正在中山南路三八六號「愛魚水
    族館」前，看見ＶＫ─五五九二號自小客車與一部機車相撞，自小客車沒有停車
    察看，反而將車燈熄滅往高雄方向逃逸，伊記下車牌，並叫計程車機將告訴人送
    醫，且留在現場等警察來處理等語甚詳（見警卷第六、七頁及本院卷二三頁），
    核與當時坐在上開自小客車之證人即被告之妻王憶蓮於本院中證稱：當天晚上八
    點多時，被告載伊去買完魚飼料要去醫院檢查，在紅綠燈處要轉彎時，有一台機
    車來撞自小客車後面，被告就將自小客車開走等語（見本院卷第二五頁），大致
    相符，參以被告在警訊中自承因害怕才未停車（見警卷第一頁）及於本院中供認
    已看見告訴人跌坐在地，卻未救護也未打電話報警之情（見本院卷第四一頁），
    足見被告應係於駕車肇事後，為規避其駕車肇事責任，不僅未停車照料傷者及留
    置處理，反隨即熄滅車燈，駕駛該自小客車逃離現場，至為顯然。
  (四)綜核上述，被告所辯，要屬卸責飾詞，不足採信。本件事證明確，被告過失傷害
    及肇事逃逸之犯行均洵堪認定。
二、核被告甲○○所為，係犯刑法第二百八十四條第一項前段之過失傷害罪及同法第
    一百八十五條之四之駕駛動力交通工具肇事致人受傷而逃逸罪。被告無駕駛執照
    駕車，因而致人受傷，依法應負刑事責任，應依道路交通管理處罰條例第八十六
    條第一項規定加重其過失傷害罪之法定刑。又其所犯上開二罪名間，犯意各別，
    行為互殊，犯罪構成要件不同，應予分論併罰。爰審酌被告因一時疏於注意前揭
    道路交通安全規則之規定而駕車肇事致告訴人受傷，復於肇事後逃逸未為必要之
    救護，惡性非輕，本應從重量刑，以儆效尤，惟念其犯後已坦承部分犯行，及已
    與告訴人達成調解，惟未依約賠償告訴人所受損害等一切情狀，分別量處如主文
    所示之刑，並定其應執行之刑，以資懲儆。
據上論斷，應依刑事訴訟法第二百九十九條第一項前段，道路交通管理處罰條例第八
十六條，刑法第一百八十五條之四、第二百八十四條第一項前段、第五十一條第五款
，罰金罰鍰提高標準條例第一條前段，判決如主文。
本案經檢察官蔡麗宜到庭執行職務。
中      華      民      國    九十二    年      四      月    二十三    日
                                    臺灣高雄地方法院交通法庭
                                        法  官    廖純卿
右正本證明與原本無異。
如不服本判決，應於判決送達後十日內，向本院提出上訴狀。
                                        書記官    劉企萍
中      華      民      國    九十二    年      四      月    二十八    日
附錄本判決論罪科刑法條全文：
刑法第一百八十五條之四
駕駛動力交通工具者肇事，致人死傷而逃逸者，處六月以上五年以下有期徒刑。
刑法第二百八十四條第一項：
  因過失傷害人者，處六月以下有期徒刑、拘役或五百元以下罰金。致重傷者，處一
  年以下有期徒刑、拘役或五百元以下罰金。


司法院資訊處製作；財團法人民間司法改革基金會備份。
